臺灣嘉義地方法院乙○判決　　　　　　　 94年度重訴字第2號
公　訴　人　臺灣嘉義地方法院檢察署檢察官
被　　　告　丙○○
指定辯護人　黃曜春律師
被　　　告　丁○○
選任辯護人　陳信宏律師
上列被告等因強盜等案件，經檢察官提起公訴（94年度偵字第
667 號），本院判決如下：
    主  文
丙○○強盜而強制性交，累犯，處有期徒刑壹拾伍年。
丁○○共同意圖為自己不法之所有，攜帶兇器，以強暴至使不能
抗拒，而取他人之物，累犯，處有期徒刑柒年捌月。
    事  實
一、丙○○前因違反麻醉藥品管理案件．經臺灣高等法院台南分
    院於民國（以下同）81年3月23日以80年度少上訴字第1871
    號判決處有期徒刑2年10月，緩刑3年確定，嗣經撤銷緩刑，
    於85年12月21日縮短刑期假釋付保護管束出監，並於87年8
    月26日假釋期滿，未經撤銷假釋，以執行完畢論；丁○○曾
    於86年間，因違反麻醉藥品管理條例案件，經本院於86年5
    月22日，以86年度易字第510號判處有期徒刑6月，如易科罰
    金以300元折算1日確定，於87年7月22日入監服刑，嗣於87
    年10月12日易科罰金執行完畢出監。均仍不知警惕，丙○○
    於87年10月20日凌晨2時許，駕駛未懸掛車牌之紅色福特自
    用小客車（引擎號碼：Ｎ0000000Ｅ號，係顏佳興所有於87
    年10月9日上午5時許，在雲林縣古坑鄉○○路25號前失竊）
    ，前往嘉義縣梅山鄉○○村○○鄰○○街43巷10號丁○○住處
    ，丙○○因無錢購買毒品，又知悉丁○○甫出獄，生活困苦
    ，乃提議劫取他人財物，獲得丁○○同意，二人即基於共同
    意圖為自己不法所有之犯意聯絡，由丁○○（收受贓物罪部
    分，業經本院88年度易字第67號判決判處有期徒刑四月，如
    易科罰金以三百元折算一日確定）駕駛自用小客車，後座搭
    載丙○○，由嘉義縣梅山鄉往嘉義市區行駛，攜帶長約十五
    公分（含刀柄），客觀上足以危害人之身體、生命供兇器使
    用之尖刀乙把（非屬彈藥刀械管制條例之刀械）及黑色膠帶
    乙捲，沿途尋找下手目標，於同日凌晨4時許，行經嘉義市
    ○區○○路663號前時，見Ａ女（真實姓名詳見卷內姓名、
    年籍對照表）獨自一人騎乘機車，即共同基於妨害他人自由
    之犯意，推由丁○○停車打開右前車窗，佯向Ａ女問路，丙
    ○○即趁機手持預先準備之尖刀，自後座下車，從後方抵住
    Ａ女腰部，喝令「不要動」，拉扯間並割傷Ａ女，使Ａ女右
    手食指因而受有撕裂傷一處，再以外套蓋在Ａ女頭上，將Ａ
    女押入小客車左後座，丙○○緊跟進入右後座控制Ａ女，再
    取出黑色膠帶矇住Ａ女雙眼，以此強暴方法剝奪Ａ女之行動
    自由，丁○○見Ａ女行動自由已受控制，旋開車往梅山鄉方
    向行駛，於小客車行駛途中，丙○○質問Ａ女身上有無值錢
    財物，Ａ女因食指於被押上車時被刀割傷，知悉丙○○二人
    持有刀械，且一弱女子，時值深夜，遭二男子挾持上車，行
    動自由受剝奪，呼救無門，在身心俱遭壓制及恐被殺害之下
    ，向丙○○表示身上只有金項鍊一條、金戒指一只及金手鍊
    一條，丁○○即將車停於路旁，Ａ女在不能抗拒下，將金戒
    指自行取下交與丙○○，丙○○並強行自Ａ女身上劫取金項
    鍊及金手鍊各一條得手，丁○○乃駕車前往梅山鄉○○路查
    看銀樓有無開始營業，因見銀樓尚未開始營業，無法變賣劫
    取之金飾，丁○○遂將自用小客車駛至嘉義縣竹崎往梅山之
    不詳名稱加油站（靠近梅山）附近路旁，停車等候銀樓開門
    營業；詎丙○○於強盜財物甫得手，停車等候變賣金飾時，
    竟另起色欲，單獨基於強制性交之犯意，持刀抵住Ａ女身體
    ，喝令Ａ女身體趴著，至使Ａ女不能抗拒，動手將Ａ女之內
    褲拉下後，並用手指撫摸Ａ女外陰部，再將其陰莖插入Ａ女
    陰道性器內，不斷抽動摩擦後射精，違反Ａ女之意願而強制
    性交得逞。嗣於同日上午七時許，丁○○、丙○○見天色已
    亮，銀樓已開始營業，乃由丁○○駕駛小客車搭載丙○○與
    Ａ女前往梅山鄉○○路某不知名銀樓（在嘉義縣警察局梅山
    分駐所附近），由丙○○持劫取之金飾進入該銀樓變賣，得
    款新台幣（以下同）五千元，丙○○返回車內，欲將變賣所
    得現金之一半即二千五百元分與丁○○，丁○○表示以變賣
    所得現金購買毒品施用而未收取，並旋由丁○○開車前往梅
    山友人住處，由丙○○攜變賣所得現金進入向不詳姓名之人
    購買毒品，丁○○則在車內監控Ａ女，嗣因丙○○進入購買
    毒品逾三十分鐘仍未出來，丁○○見形勢有異，恐丙○○將
    所有責任歸於其身，遂駕車搭載Ａ女返回嘉義市，於同日上
    午九時許，在嘉義市○○○路與友愛路口，將Ａ女釋放。Ａ
    女獲釋後旋報警處理，經警採得Ａ女陰道之精液送內政部警
    政署乙○警察局化驗比對後，發現Ａ女陰道精液之DN甲型別
    與丙○○之DN甲型別相同，於94年1月13日在臺灣臺南監獄借
    訊丙○○後，始循線查獲上情。
二、案經Ａ女訴由嘉義市警察局第一分局報告請臺灣嘉義地方法
    院檢察官偵查起訴。
    理  由
一、訊據被告丙○○、丁○○對於右揭時、地，將告訴人即被害
    人Ａ女押上前揭自用小客車內載往嘉義縣梅山鄉，並取得Ａ
    Ａ女身上所有之金項鍊一條、金戒指一只及金手鍊一條，由
    被告丙○○拿至銀樓變賣，得款五千元，再由被告丁○○駕
    車搭載被告丙○○及Ａ女，前往梅山鄉不詳處所購買毒品，
    由被告丙○○攜變賣所得之五千元進入屋內購買，被告丁○
    ○在外等候，見被告丙○○久候未回，遂將Ａ女載返嘉義市
    釋放等情，均供承不諱；被告丙○○另坦承以其性器官侵入
    被害人Ａ女性器官之方式，對Ａ女強制性交之事實。惟被告
    丙○○矢口否認有持刀強押被害人Ａ女上車，及對Ａ女強盜
    財物之犯行，辯稱：係被告丁○○持刀將Ａ女押入車內，然
    後叫伊到後座看守，金飾也是丁○○自Ａ女身上取下交給伊
    拿去變賣云云；被告丁○○亦矢口否認有何共同妨害自由及
    強盜犯行，並辯稱：渠只是幫忙開車，事先不知道被告丙○
    ○有強盜財物之犯意，是丙○○將Ａ女押上車，並取Ａ女身
    上金飾，渠未予協助，且有加以阻止，變賣所得之五千元，
    亦未分得，應僅成立妨害自由罪之幫助犯云云。惟查：
  (一)【被害人Ａ女應係被告丙○○持刀押上被告丁○○所駕駛之
    自用小客車，並由被告丙○○以黑色膠帶矇住Ａ女眼睛】：
  1.證人即被害人Ａ女於警詢時指稱：「我印象中約於八十七年
    十月左右，．．．，時間是在當天凌晨四時左右，當時我下
    班時騎機車從林森西路一二九號往文化路方向，經過友愛路
    一家檳榔攤前（嘉義市○○路六六三號），有一自小客車開
    過來我機車前面，擋住我的去路，開車的人隔著窗戶向我問
    路，突然該車後座有一個人下車用外套蓋住我的頭部，並用
    刀抵住我的腰部押我上車進到後座，上車後就用黑色膠帶矇
    住我的雙眼離開。」等語（見警卷第13頁)，嗣於本院審理
    時結證稱：「（檢察官問：當時有發生何事？）當時路上都
    沒有人，那天我要去找我母親，他們就在我的旁邊問路。（
    檢察官問：何人問路？）開車的人。（檢察官問：他們是如
    何停車？）一般問路的狀況停車。沒有什麼特別。（檢察官
    問：問完路之後，他們做了什麼事情？）問路的當中，就有
    人拿刀下來，從我後面抵住我叫我不要動，然後把我押上車
    。（檢察官問：那個拿刀的人是問路的人？）不是。因為問
    路的時候，後面那個人就下來了。（檢察官問：拿刀那個也
    是坐在同一部車？）對。（檢察官問：他是從哪裡下來的？
    ）我不清楚，因為我沒有看到。（檢察官問：那你被押上車
    之後，你是坐在車子何處？）後座左邊。（檢察官問：拿刀
    的那個人《押你上車之人》？）坐在我的旁邊。（檢察官問
    ：當時車上總共有幾人？二個人。」、「（檢察官問：你的
    眼睛何時被蒙住？）從上車後就被蒙住，他先用外套蓋住我
    的頭，然後把我的眼睛蒙住。（檢察官問：他是用什麼把你
    的眼睛蒙住？）黑色膠帶。（檢察官問：是哪一個人把你的
    眼睛蒙住？）押我上車那個人。（檢察官問：你眼睛被蒙住
    時，車子是行進中？還是靜止狀態？）行駛狀態。」等語（
    見本院卷第146、147、150頁），被害人Ａ女均始終供稱係
    在問路當中，被另一人從後座持刀下來將其押上車坐在後座
    左邊，押她之人坐在旁邊，於車子行駛中，遭押上車之人矇
    住眼睛等情，且酌以：被告丁○○係開車及問路之人，此
    為被告二人所是認，被害人Ａ女亦為相同供述，如被告丁○
    ○於問路時，打開駕駛座之車門下車，必須繞過車身才能挾
    持被害人，如此勢必驚動被害人，被害人應無不知之理；反
    之，後座之人趁被害人與駕駛問答之際，下車挾持被害人，
    較不易為被害人發覺而得手。被害人Ａ女係在與駕駛自用
    小客車之被告丁○○答話時，遭人自後強押上車，被告當時
    既正與被害人談話，自無法再同時分身下車挾持被害人。
    被害人Ａ女供稱：被押上車後，車子馬上開走等語（見本院
    卷第152頁），如被告丁○○係下車強押被害人之人，則於
    被害人Ａ女上車後，車子顯然無法馬上開走；且一般有二人
    以上之歹徒駕車押人時，為能及時離開現場，避免遭人發現
    ，駕駛車輛之人均留在車上，以便隨時開車離開現場，而由
    車內其他人下車押被害人，足見被害人Ａ女之供述與常情無
    違。被害人Ａ女於遭人持刀押上車時，眼睛尚未被矇住，
    對於駕駛座之人有無下車，是否遭該駕駛小客車之人強押，
    應目睹清楚，要無誤判之虞。被告丙○○自承進入車內後
    座看守被害人，且被害人Ａ女供稱：在車子開走後，其眼睛
    才被矇住等語（見本院卷第152頁），被害人Ａ女遭押上車
    後，係在行駛中始被矇住眼睛，則在前座之被告丁○○如何
    一面駕駛，一面以膠帶矇住被害人眼睛？基上所述，應係被
    告丙○○挾持被害人Ａ女進入被告丁○○所駕駛之自用小客
    車內，並以黑色膠帶矇住Ａ女眼睛，灼然甚明。
  2.被告二人均供承被害人Ａ女係被人持刀押上車（僅互指係對
    方所為），被告丁○○於本院審理時並證稱：係類似水果刀
    ，長約十五公分，有刀柄之尖刀等語（見本院卷第198頁)；
    再被害人Ａ女亦證稱：被人拿刀從後面抵住押上車，被押上
    車時右手食指被割傷等語（見本院卷第152、163頁），而被
    害人Ａ女於案發後前往醫院診治時，其右手食指確有割裂傷
    一處等情，有財團法人嘉義基督教醫院九十四年四月十八日
    嘉基醫字第０五一七號函及檢附之被害人病歷資料在卷可憑
    （見本院證物袋）。足見被害人Ａ女確有遭人持刀強押上車
    之情事，要無疑義。
  3.綜合上情以觀，被害人Ａ女係被告丙○○持刀押上被告丁○
    ○所駕駛之自用小客車，並以黑色膠帶矇住Ａ女眼睛，應可
    認定，被告丙○○辯稱係被告丁○○所為，顯與事實不符，
    而無足採信。
　(二)【被害人Ａ女身上之金項鍊一條、金戒指一只及金手鍊一條
  　，應係由被告丙○○強取及由被害人Ａ女交與】：
  　證人即被害人Ａ女於警詢供稱：被押上車後，那名押我的歹
    徒就質問我身上有什麼值錢的東西，我心裡非常害怕，為了
    自保，就跟他們說「我把身上的金首飾全給仔們，你們不要
    傷害我」，之後那名押我的歹徒就搶走我身上的金項鍊、金
    戒指、金手鍊，他並負責下車將金飾變賣等語（見警卷第13
    頁），嗣於本院審理中證稱：「（檢察官問：那是何人問你
    有無值錢的東西？）我旁邊那位，就是拿刀那位。」、「（
    辯護人問：你如何確定這個押你上車的人，就是搶你金飾的
    人？）因為他對我很不客氣，對我動手動腳、說話也很毒。
    另外一個人對我說話很客氣，所以我分得出來。（辯護人問
    ：金項鍊他如何搶？是你自己拿給他？還是他逼著你要的？
    ）我為了要自保，他問我有無錢，我說我真的沒有錢。（辯
    護人問：有無對妳說什麼話？或是拿刀脅迫妳？）我不知道
    她有無拿刀，他問我有無值錢的東西，說都拿出來，我說就
    是金項鍊、戒指、手鍊這些而已，．．．（辯護人問：那些
    金飾是如何拿出來的？）我沒有辦法自己拿出來，是他幫我
    拔的。」、「（審判長問：剛剛檢察官問你，押你那個人問
    你身上有無東西，是在車子行進中還是靜止狀態，你回答行
    進中？）他問的時候，是在行進當中。拿身上財物時，車子
    是停的。．．．（審判長問：你的金飾等如何被拿走？）金
    項鍊是他幫我拔的，金戒指是我自己拔給他的，項鍊、手鍊
    我沒有辦法拔，是他幫我取下的。」等語（見本院卷第148
    、153、154、162頁）。由被害人Ａ女上開供述析之，可知
    僅被告二人一起作案，被告丙○○係持刀強押被害人Ａ女上
    車之人，且坐在被害人Ａ女旁邊，而由被告丁○○駕車，業
    如前述，被害人Ａ女被押上車後，眼睛雖即遭矇住，無法看
    清楚係何人劫取其金飾，然因被告二人均曾出聲談話，且語
    氣有顯著不同，因此被害人可以分清楚係何人聲音，而在車
    輛行駛中，係坐在被害人Ａ女身旁之人質問被害人有何值錢
    財物，該問話之人顯係被告丙○○無疑；再於被害人Ａ女金
    飾被劫取時，雖在停車靜止狀態，惟依被害人Ａ女所證述：
    「開車門的聲音就是賣金飾的時候」（見本院卷第154頁）
    ，足見當時雖有停車，被告丁○○並未打開車門下車，則其
    要自前座向後取下被害人Ａ女身上之金項鍊及金手鍊，顯有
    不便及困難之處；反之，被告丙○○既出言質問被害人Ａ女
    有無值錢財物，於被害人Ａ答以僅有金飾後，被害人Ａ女將
    金戒指取下交與身旁問話之人，乃極為自然之事，再由坐在
    旁邊之被告丙○○自被害人Ａ女身上取下金項鍊及金手鍊，
    亦較為方便、容易。故被害人Ａ女證稱：金項鍊及金手鍊係
    坐在身旁之人即被告丙○○，自其身上取下乙情，核與事理
    相符，可以採信。從而，被害人Ａ女身上之金項鍊一條、金
    戒指一只及金手鍊一條，係由被告丙○○強取及由被害人Ａ
    女交與乙情，亦堪認定，被告丙○○辯稱係被告丁○○交與
    伊云云，核係避重就輕之詞，不足採憑。
　(三)【被告丙○○應有以性器官侵入被害人Ａ女性器官而為性交
  　之行為】：
  　被告丙○○對於在右揭時、地，以性器官侵入被害人Ａ女性
    器官內，並射精而性交之事實，於本院審理時坦承不諱；次
    查，被害人Ａ女於警詢時亦指稱：「後來那名用刀押我的歹
    徒起對我毛手毛腳要脅我要配合他，不要反抗，不然他要對
    我不利，我感覺他要對我性侵害，他有拿刀抵住我的身體令
    我身體趴著，隨後就動手脫我貼身內褲，並用手指摸我陰道
    外面，然後就直接用陰莖插入我的陰道，不斷抽動直到射精
    ，做完後我有聽到」等語（見警卷第13頁），被害人Ａ女供
    稱被告丙○○有以陰莖插入其陰道內並射精之情事；又被害
    人Ａ女於八十七年十月二十日在嘉義基督教醫院經採取陰道
    檢體，與被告丙○○之唾液，經內政部警政署乙○警察局作
    ＤＮＡ型別鑑定結果：「丙○○DN甲－STR型別經鍵入本局去
    氧核醣核酸資料庫比對結果，發現與貴局87.10.22型鑑字第
    2427號乙○案件證物採驗紀錄表送檢『○○○被強姦案』被
    害人陰道棉棒（精子細胞）DN甲型別相同，該型別在臺灣地
    區中國人分布機率預估為2.69×10」等情，分別有嘉義市警
    察局94年4月1日嘉市警刑四字第0940037776號函及附件（乙
    ○案件證物採驗紀錄表、乙○警察局第00000000/0 13號及
    00000000000號鑑驗書（本院卷第54至56頁）、內政部警政
    署乙○警察局87年11月11日刑醫字第85597號、93年12月20
    日刑醫字第0930230871號鑑驗書（警卷第17、18頁）可憑，
    足見被告丙○○上開自白核與事實相符，堪予採信。基上，
    被告丙○○應有以性器官侵入被害人Ａ女性器官而為性交
  　之事實，至堪認定。
  (四)【被害人Ａ女遭劫取財物及強制性交時，應已至不能抗拒之
    程度】：
    本案案發時，被害人Ａ女係獨自一人騎乘機車，身處深夜，
    遭被告二人持尖刀強押上車，在強押過程中，被害人Ａ女右
    手食指復因而遭尖刀割傷，並被矇上眼睛，而於被害人Ａ女
    行動自由被剝奪中，被告二人要被害人交付或強取財物，及
    被告丙○○對Ａ女為性交行為，衡以一般人見到遭二位年輕
    力壯男子以持尖刀之強暴方法剝奪身體及行動自由，猝然臨
    之，生命、身體受到立即危害，驚嚇之餘，心裡受到壓抑，
    實際上已難以抗拒，何況被害人係一弱女子，獨自一人，時
    值深夜，遭二青壯男子挾持上車，行動自由被剝奪，雙眼被
    矇住，呼救無門，在身心俱遭壓制及恐遭殺害之情形下，又
    如何能抗拒被告二人之劫取財物行為及被告丙○○之性交行
    為，即被害人Ａ女於警詢時供稱：「期間那名押我的歹徒就
    質問我身上有什麼值錢的東西，我心裡非常害怕，為了自保
    ，就跟他們說『我把身上的金首飾全給仔們，你們不要傷害
    我』」、「後來那名用刀押我的歹徒起對我毛手毛腳要脅我
    要配合他，不要反抗，不然他要對我不利，我感覺他要對我
    性侵害，他有拿刀抵住我的身體令我身體趴著，隨後就動手
    脫我貼身內褲」等語（見警卷第13頁），本院審理時亦供稱
    ：「我沒有能力（反抗），因為他有拿著刀，而且我手也被
    他割破一個傷口，我會害怕」等語（見本院卷第159頁），
    足見被害人Ａ女在遭被告等以強暴方法剝奪行動自由，雙眼
    又被膠帶矇住，會遭受如何之對待，遑不可知，其身體雖未
    遭綑綁仍可以活動，然在身體及心裡均受到如此壓抑，客觀
    上已足使被害人Ａ女喪失意思自由而不能抗拒，應可認定。
  (五)【被告丁○○與被告丙○○間，就剝奪Ａ女行動自由及不法
    所有意圖強盜Ａ女財物，應有犯意聯絡及行為之分擔】：
    1.被告丁○○於本院審理時供稱：「（審判長問：丙○○是
      否常常去找你？）沒有常去找。（審判長問：多久去找一
      次？）他之前曾找過我，我都沒有理他。（審判長問：案
      發當天他為何去找你？）當時我剛服刑完。（審判長：問
      你剛服完刑，為何他知道要去找你？）他問我剛關回來，
      生活會不會困苦，要告訴我賺錢的機會。（審判長問：如
      何帶你去賺錢？）他沒講就邀我跟他一起出去。（審判長
      問：你不是說他來找你，你都不理他，為何這次你會理他
      ？）那時候我剛回來。（審判長問：是否他說要找你賺錢
      ，你才跟他出去？）是我自己笨，他邀我就去出。」等語
      （見本院卷第196、197頁）。經查：被告丁○○因違反麻
      醉藥品管理條例案件，經法院判處有期徒刑六月確定，於
      八十七年七月二十二日入監執行，於同年十月十二日所餘
      徒刑易科罰金執行完畢出監等情，有臺灣高等法院被告前
      案紀錄表可憑（見本院卷第11頁），足見其供稱因剛服完
      刑，被告丙○○去找他乙情，應可採信，被告丙○○辯稱
      係被告丁○○開車去找伊乙情，顯係記憶有誤而無足採；
      再被告丙○○於案發當天凌晨前去找被告丁○○，並詢問
      被告丁○○剛出獄，是否生活困苦，並邀被告丁○○外出
      尋找賺錢機會，然時值深夜，若非為不法行為，如何「賺
      錢」？乃被告丁○○竟未詢明如何賺錢，即允與被告丙○
      ○外出，駕駛小客車搭載被告丙○○，其對於被告丙○○
      所稱「賺錢的機會」，應已知悉係以不法方式獲取財物無
      訛。
    2.被告丙○○雖辯稱：案發當天係與被告丁○○駕車去白河
      找朋友，沒找到要返回梅山云云（見本院卷第207、208、
      211、212頁），惟被告丁○○供稱：被告丙○○說要去
      嘉義找朋友云云（見偵查卷第12頁，本院卷第192、193頁
      ）。被告二人對於駕車前往何處、有無前往白河之供述顯
      有不同，且對於究竟要到何地找何人，二人均無法詳細供
      明，尤以如係由梅山鄉前往台南縣白河鎮，不論係往南行
      駛經嘉義縣竹崎鄉前往嘉義市○○○○路，或經由嘉義縣
      大林鎮行駛台一線前往（當時第二高速公路尚未興建完成
      ），均無庸行經嘉義市○○路，被告丙○○上開辯稱顯非
      真實，益見被告二人辯稱要前往訪友云云，容係圖脫刑責
      之詞，均不足採信。
    3.被害人Ａ女供稱：其被押上車後，車子就馬上開走等語（
      見本院卷第152頁），若非被告丁○○早已與被告丙○○
      謀議，何以在被告丙○○強押被害人Ａ女上車後，並無任
      何質疑，就馬上將自用小客車開走，並開回彼二人均熟悉
      之梅山鄉；且時值深夜，被告丁○○見被告丙○○將被害
      人Ａ女押上車，所為何事，已不言可諭，即被告丁○○於
      本院審理時亦自承知道被告丙○○押被害人Ａ女之目的是
      不好的等語（見本院卷第199頁），益見被告丁○○與丙
      ○○有事先謀議並知情無疑。被告丁○○辯稱未馬上將車
      開走，係被告丙○○要渠將車開往梅山云云，核與被害人
      Ａ女上開供述之情節不符，難以採信。
    4.被告丁○○自承有看到被告丙○○在搜刮被害人Ａ女身上
      佩戴之金飾等語（見本院卷第200、201頁），顯已知悉被
      告丙○○劫取被害人Ａ女身上金飾之事；又被告丙○○於
      本院審理時證稱：金飾是拿到梅山分駐所（位於梅山中山
      路）旁邊之銀樓變賣，在六點多時，彼等有先去查看金飾
      店是否已經開門，因金飾店尚未開門，被告丁○○乃將自
      用小客車開到竹崎往梅山路上，靠梅山之加油站等候金飾
      店開門，大約等一、二十分鐘，在七點多時拿金飾去變賣
      等語（見本院卷第208至210、213頁），即被告丁○○亦
      承認金飾係拿到梅山中山路之一家銀樓變賣（見本院卷第
      201頁），參以被告丙○○坦承係在上開加油站路旁等候
      時性侵害被害人Ａ女乙情觀之，被告丙○○此部分之供述
      ，應可採信。由被告丁○○於被告丙○○取得被害人Ａ女
      之金飾後，猶搭載被告丙○○尋找可以變賣金飾之銀樓，
      嗣見銀樓尚未開門，即將車開往他處等候銀樓營業，於銀
      樓開始營業後，再駕車搭載被告丙○○前往變賣金飾，且
      於被告丙○○拿金飾進入銀樓變賣時，在外等候等各情，
      互相參酌以觀，被告丁○○與被告丙○○有共同為自己不
      法所有意圖之犯意聯絡，灼然甚明。
    5.被害人Ａ女於警詢時供稱：押我的歹徒（即被告丙○○）
      將金飾拿下車變賣，上車後，我有聽到他跟另一歹徒（負
      責開車的，即被告丁○○）說總共賣新台幣五千元，後來
      我有聽到他二人說一人分一半等語（見警卷第13頁），即
      被告丁○○亦承認被告丙○○有說要分五千元之一半即二
      千五百元給他等語（見警卷第10頁，偵查卷第12頁，本院
      卷第191頁）。足見被告丙○○確有將變賣所得之一半即
      二千五百元欲分與被告丁○○無疑，被告丁○○與被告丙
      ○○如未有共同謀議之犯意聯絡，被告丙○○何以願將冒
      受重刑處罰之危險而取得之財物分與被告丁○○，且與被
      告丁○○均分變賣所得？至被告辯稱：被告丙○○要將變
      賣所得五千元一人分一半，渠不要等語，固核與被害人Ａ
      女證稱：那個賣東西的人（即被告丙○○）說要分給他（
      即被告丁○○）一半，另一個人說我不要（見本院卷第
      163 頁）等語相符，惟被告丙○○於本院審理時供稱：我
      錢要拿給他（即被告丁○○）的時候，他說要我去買毒品
      ，這五千元是拿到梅山買毒品等語（見本院卷第204、215
      、216頁），參以被告丁○○亦自承有搭載被告丙○○去
      購買毒品，且在外面等了半個小時多（見偵查卷第13頁，
      本院卷第191、194、202、203頁）等情觀之，如非被告丁
      ○○確有使被告丙○○以變賣之現金購買毒品，何以在外
      等候逾半小時，仍不離去，直至因恐被告丙○○將全部責
      任推到其身上時，始載被害人Ａ女離去，足見被告丙○○
      上開供述，可以採信。又被告丁○○事後有無分得變賣所
      得之現金二千五百元，或有無分得被告丙○○以變賣所得
      五千元購買之毒品，均核與強盜罪之構成要件無涉，附予
      明。
    6.按共同正犯之犯意聯絡，包括事先協議，或行為時明示或
      默示之共同犯意聯絡（最高法院七十台上字第四四０號、
      九十三年台上字第一０三三號判決參照）；犯行之分擔，
      不必每一階段均參與，只須分擔其一部分之構成要件行為
      即可（三十四年上字第八六二號判例、四十六台上字第一
      三０四號判例、六十四年台上字第四六五號判決參照）。
      由上可知，被告丁○○於行為前，與被告丙○○已有謀議
      ，於被害人Ａ女被押上車行動自由遭剝奪及被劫取財物時
      ，復擔任將被害人Ａ女拘束在車內，使其無法抗拒之駕駛
      工作，均分擔一部分之構成要件行為，其與被告丙○○，
      就剝奪被害人Ａ女行動自由及強盜財物部分，應成立共同
      正，要無疑義；被告二人為「賺錢」而劫取被害人Ａ女之
      金飾，並尋找變賣金飾之銀樓，主觀上均有不法所有之意
      圖，亦灼然甚明。
  (六)至於被害人Ａ女於本院審理時證稱：「（辯護人問：你剛剛
    有提到你被押上車子之後，被告二人有吵架，如何吵架？）
    開車那個人問他說，你在幹嘛，後面那位說就說你不要管，
    就開車就對了，他們就是爭執為何把我帶上車，開車那個人
    就說你知不知道你現在在幹嘛，這是犯罪的。」（見本院卷
    第154、155頁）、「（審判長問：你剛剛有提到你金飾被拿
    走時，開車的人有勸阻，他是如何勸阻？）他就跟他說，這
    是犯法的，這是在幹什麼，知不知道後果會怎樣。」云云（
    見本院卷第164頁），被害人Ａ女於本院審理時雖供稱被告
    丁○○有質問被告丙○○為何要將被害人帶上車，嗣並質疑
    被告丙○○取走被害人金飾之行為是犯法等語，然被害人Ａ
    女於警詢中，並未為上開供述，被害人Ａ女於本院審理時，
    始為上開供稱，是否真實，已非無疑；且由被告丁○○於被
    告丙○○將被害人押上車後，即將自用小客車開走，嗣於被
    告丙○○劫取被害人身上金飾後，忙將車開往梅山尋找銀樓
    變賣，在銀樓未營業前，復將車開往郊外路旁等候，於被告
    丙○○持金飾下車變賣時，又駕車在外等候等情參酌以觀，
    被告丁○○是否有上開質疑被告丙○○之情事，益令人存疑
    ；再被告丁○○無與被告丙○○共同剝奪被害人Ａ女行動自
    由及強盜被害人Ａ女財物之犯意，則於其尋找銀樓變賣金飾
    ，行經梅山分駐所前時，即可停車向警方報案，亦可於被告
    丙○○下車變賣金飾時，駕車離去，或於被告丙○○下車購
    買毒品時，及時駕車離去，其於上開各時機，均可將被害人
    Ａ女載離或釋放，然均未此之為，是否會有上開阻止被告丙
    ○○劫取被害人Ａ女金飾之行為，實令人難以採信；又參以
    被告丁○○業已由其老闆黃炳祥出面與被害人Ａ女和解，賠
    償被害人Ａ女五十萬元等情，業據被害人Ａ女於本院審理時
    承認無訛（見本院卷第158、165頁），復有和解書乙紙可憑
    （見本院卷第31頁），被害人Ａ女上開供述，要係因和解後
    迴護被告丁○○之詞，自不足採憑。另被告丙○○於本院審
    理時雖供稱：案發前事先無共同計畫，被害人Ａ女押上車後
    ，亦無跟被告丁○○說要強盜被害人Ａ女財物等語（見本院
    卷第205、207頁），惟被告二人彼此間有犯意聯絡及行為分
    擔，業詳如前述，再參以被告丙○○否認係其持刀強押被害
    人Ａ女上車及劫取金飾等情觀之，其為上開供述，要屬情理
    之常，尚難作為有利被告丁○○之證據，附此明。
  (七)綜上所述，本件被告二人事前謀議，由被告丁○○駕車搭載
    被告丙○○，自嘉義縣梅山鄉前往嘉義市區，沿徒尋找下手
    目標，見被害人Ａ女獨自一人騎乘機車，遂由被告丁○○向
    被害人Ａ女假借問路之際，被告丙○○乘機自後座持刀強押
    被害人Ａ女上車，被告丁○○即將車開回梅山鄉，於被害人
    Ａ女行動自由被剝奪無法抗拒時，由被告丙○○喝令被害人
    Ａ女交付金戒指一只，並自Ａ女身上取走金項鍊及金手鍊各
    一條，得手後，持往梅山鄉○○路上之銀樓變賣，得款五千
    元，被告丙○○復單獨起意，以性器官侵入被害人Ａ女性器
    官之方式，對Ａ女強制性得逞之事證明確，被告二人之犯行
    ，均堪以認定。
二、被告二人持以行兇之刀械，含刀柄長約十五公分，係類似水
　　果刀之尖刀，業據被告丁○○供述無訛（見本院卷第198頁
  　），客觀上足以危害人之生命、身體，可作為兇器使用，應
    無疑義；再按強盜罪所施用之強暴、脅迫手段，祇須足以壓
    抑被害人之抗拒，使其喪失意思自由為已足，縱令被害人實
    際無抗拒行為，仍於強盜罪之成立，不生影響（最高法院二
    十二年上字第三一七號、三十年上字第三０二三號判例參照
    ）；又按強盜罪與強制性交罪間，只須在時間上確有銜接性
    ，地點上也具有關連性，無論事先強盜後強制性交，或先強
    制性交後強盜，亦不問強盜與強制性交兩者之間，事先有無
    犯意聯絡或出於預定之計畫為必要，均應成立刑法第332 條
    第2款之強盜而強制性交罪之結合犯（最高法院九十年度台
    上字第三六七０號判決參照）。是核被告丙○○所為，係犯
    刑法第三百零二條第一項之妨害自由罪、第三百三十二條第
    二項第二款之強盜強制性交罪；被告丁○○所為，係犯刑法
    第三百零二條第一項之妨害自由罪、第三百三十條第一項之
    加重強盜罪。其餘論罪科刑詳述如下：
  (一)被害人Ａ女於被告丙○○持尖刀施強暴行為強押上車時，右
    手食指遭尖刀割傷，因被告二人別無傷害被害人Ａ女之故意
    ，該傷害係拉扯所造成，應係強暴行為之當然結果，不另論
    以普通傷害罪。
  (二)被告丙○○在以性器官侵入被害人Ａ女性器官性交前，以手
    撫摸被害人Ａ女外陰部之猥褻行為，係強制性交之階段行為
    ，亦不另論罪。
  (三)被告二人基於單一之犯意，在密不可分之時間內，接續取被
    害人Ａ女之金項鍊、金手鍊各一條及交付金戒指一只，侵害
    相同之法益，為接續犯，應僅成立單純一罪。
  (四)被告二人就妨害自由與加重強盜罪間，有犯意聯絡，及行為
    分擔，均為共同正犯（詳如理由欄一、(五)所述）。
  (五)公訴意旨認被告丁○○所為係成立刑法第三百零二條第一項
    妨害自由罪及第三百三十二條第二項第二款強盜強制性交罪
    之幫助犯，起訴法條均尚有未洽（被告丁○○不成立強盜強
    制性交罪之理由詳後述），均應予變更（檢察官以幫助犯起
    訴，法院認屬幫助犯者，應引用乙○訴訟法第三百條變更起
    訴法條，最高法院三十年上字第五七四號判例參照）。
  (六)被告丙○○行為時，刑法第三百三十二條第二款原規定：「
  　犯強盜強姦者，處死刑或無期徒刑。」被告丙○○行為後該
    條於八十八年四月二十一日經總統修正公布，並自八十八年
    四月二十三生效，修正為：「犯強盜強制性交者，處死刑或
    無期徒刑。」按此部分僅係將構成要件用語自「強姦」修正
    為「強制性交」，尚不涉及法定刑之變更，並無刑法第二條
    第一項對於「法律變更」之適用。又原刑法第三百三十二第
    二款規定：「犯強盜罪而強制性交者，處死刑或無期徒刑。
    」該法律於被告丙○○行為後即九十一年一月三十日復經總
    統公布修正，並自九十一年二月一日起生效，修法後規定於
    刑法第三百三十二條第二項第二款：「犯強盜罪而強制性交
    者，處死刑、無期徒刑或十年以上有期徒刑。」比較新舊法
    之結果，以修正後之刑法第三百三十二條第二項第二款規定
    較有利於被告，因此，依刑法第二條第一項前段規定，應適
    用裁判時之法律即修正後之刑法第三百三十二條第二項第二
    款之規定。
  (七)被告丁○○行為後，懲治盜匪條例已於九十一年一月三十日
    公布廢止，刑法第三百二十八條、第三百三十條等有關強盜
    罪之條文亦同時修正公布，依修正後之刑法第三百三十條第
    一項加重強盜罪之規定，其法定刑為七年以上有期徒刑，較
    諸懲治盜匪條例第五條第一項第一款所規定之無期徒刑或七
    年以上有期徒刑為輕，如被告行為時懲治盜匪條例尚未公布
    廢止，其所犯之罪該條例及刑法同有處罰之規定，因懲治盜
    匪條例為刑法之特別法，依特別法優於普通法之法律適用原
    則，自無適用修正前普通刑法之餘地，但於該條例廢止後，
    自應回歸適用刑法之相關規定，又懲治盜匪條例之廢止，與
    刑法強盜罪相關條文之修正，係同時公布，立法之目的在以
    修正後之刑法取代該條例，避免修正前之刑法發生中間法之
    效力，是懲治盜匪條例名曰廢止，因廢止前後均有刑罰規定
    ，自屬刑法第二條第一項之行為後法律有變更，而非犯罪後
    之法律已廢止其刑罰，依刑法第二條第一項之規定，自應就
    被告行為時有效之懲治盜匪條例第五條第一項第一款與裁判
    時之修正後之刑法第三百三十條第一項比較適用，至修正前
    之刑法第三百三十條第一項，既非中間法，即不生比較適用
    中間法問題，故經比較新舊法適用結果，應以修正後刑法第
    三百三十條第一項規定對被告丁○○較為有利，自應適用修
    正後刑法第三百三十條第一項規定（最高法院九十一年度台
    上字第五八一五號判決參照）。
  (八)被告丙○○所犯妨害自由罪與強盜強制性交罪間，被告丁○
    ○所犯妨害自由罪與加重強盜罪間，分別有方法、目的之牽
    連關係，均為牽連犯，屬裁判上一罪，各應依刑法第五十五
    條規定，被告丙○○從一重之強盜強制性交罪處斷，被告丁
    ○○從一重之加重強盜罪處斷。
  (九)被告丙○○前因違反麻醉藥品管理案件．經臺灣高等法院台
    南分院於民國（以下同）81年3月23日以80年度少上訴字第
    1871號判決處有期徒刑2年10月，緩刑3年確定，嗣經撤銷緩
    刑，於85年12月21日縮短刑期假釋付保護管束出監，並於87
    年8月26日假釋期滿，未經撤銷假釋，以執行完畢論；被告
    丁○○曾於86年間，因違反麻醉藥品管理條例案件，經本院
    於86年5月22日，以86年度易字第510號判處有期徒刑6月，
    如易科罰金以300元折算1日確定，於87年7月22日入監服刑
    ，嗣於87年10月12日易科罰金執行完畢出監。分別有臺灣高
    等法院被告前案紀錄表各一件在卷可憑，彼二人均於有期徒
    刑執行完畢五年以內，再犯最重本刑為有期徒刑以上刑之罪
    ，均為累犯，各應依刑法第四十七條規定加重其刑，被告丙
    ○○所犯法定本刑為死刑或無期徒刑部分不得加重，僅就有
    期徒刑部分加重其刑。
  (十)爰審酌被告丙○○係國中肄業、被告丁○○為高職畢業之學
    歷，二人均有不良前科素行，並均係青壯之人，竟不思正途
    ，賺取金錢，而於深夜駕車假借問路為由，持持刀強押單身
    女子上車，以強暴方法，劫取被害人財物，惡性非輕，且強
    盜他人財物，手段惡劣，並使夜歸女子惶恐不安，生命、身
    體、自由及財產受到嚴重威脅，破壞社會秩序，危害社會治
    安甚鉅，強盜所得財物非多，被告丁○○於犯罪後，及時回
    頭，將被害人載回原處釋放，並已與被害人成立和解，賠償
    五十萬元，有和解書（見本院卷第31頁）一紙可憑，取得被
    害人諒解與感謝之意（見本院卷第167頁），允宜量處較輕
    之刑，被告丙○○並另行對被害人強制性交，毀人名節，使
    被害人身心受創甚重，自不宜輕縱，且迄未與被害人和解，
    賠償被害人損害，取得被害人諒解，及二人犯罪後，均僅坦
    承部分犯行，犯後態度非佳等一切情狀，分別量處被告丙○
    ○有期徒刑十五年、被告丁○○有期徒刑七年八月，以資儆
    懲。
  (十一)按依刑法第二條第二項規定，保安處分適用裁判時之法律，
    而刑法於八十八年四月二十一日修正公布時，增訂第九十一
    條之一，該條第一項規定：犯同法第二百二十一條至第二百
    二十七條、第二百二十八條、第二百二十九條、第二百三十
    條、第二百三十四條之罪者，於裁判前應經鑑定有無施以治
    療之必要。有施以治療之必要者，得令入相當處所，施以治
    療。上開條文係採列舉規定，而解釋法律不能逾越法定範圍
    ，此觀同法第三百三十二條第二款 (九十一年一月三十日修
    正公布為同條第二項第二款)之強盜而強制性交罪、第三百
    三十四條第二款之海盜而強制性交罪、第三百四十八條第二
    項之擄人勒贖而對被害人強制性交罪等，於同日修正公布，
    均排除在上開列舉罪名之外；但同為結合犯之同法第二百二
    十六條之一強制性交而故意殺被害人罪，則在列舉之內，足
    見刑法第九十一條之一第一項所列舉之罪，並不當然包括各
    該罪名之結合犯在內。又刑法第三百三十二條第二項第二款
    之強盜強制性交罪，雖包含「強盜」及「強制性交」兩個犯
    罪行為在內，但已因該法條之規定，而結合成一個獨立之犯
    罪，其基礎行為為強盜行為，與強制性交罪分屬不同之犯罪
    型態，不得因其含有強制性交行為，而認為強制性交罪之一
    種，或予以割裂處罰。是則，刑法第九十一條之一之「強制
    治療」處分之適用，既未將第三百三十二條第二項第二款之
    強盜強制性交罪列入，不論出於立法者故意省略或立法疏漏
    （刑法第九十一條之一於九十四年二月二日修正公布，九十
    五年七月一日生效，已將刑法第三百三十二條第二項第款列
    入），在解釋上，裁判者無權以填補法律漏洞為由，用類推
    方式擴張解釋該強制治療處分之規定的適用範圍及於強盜強
    制性交罪（最高法院九十二年第十五次乙○庭會議決議，九
    十二年台上字第五四０一號判決參照）。故被告丙○○犯強
    盜強制性交罪，應無刑法第九十一條之一之適用，毋庸對被
    告鑑定有無施以強制治療之必要，附予明。
  (十二)被告二人犯罪所用之尖刀一把、黑色膠帶一捲，查無證據證
    明係被告二人所有，且被告二人均供稱不在彼等那裡，顯均
    已滅失，爰不為沒收之宣告。
三、公訴意旨以被告丁○○將所駕駛之自用小客車停放在梅山鄉
    偏僻處，以方便被告丙○○為強制性交，因認被告丁○○涉
    犯幫助強盜強制性交罪云云。訊據被告丁○○堅決否認有何
    幫助強盜強制性交之犯行，辯稱：渠就被告丙○○對Ａ女為
    強制性交之行為時，未予以協助，且更有加以阻止等語。經
    查：
  (一)被告丙○○於案發當日前往被告丁○○住處，邀同被告丁○
    ○外出「賺錢」，僅就強盜他人財物有犯意聯絡，業詳如前
    述，並無若何證據足以證明被告丁○○與被告丙○○有強制
    性交之謀議，即被告丙○○於本院審理時亦供稱：強姦被害
    人是臨時起意，強姦前被告丁○○並不知情（見本院卷第20
    5、206頁），是被告丁○○就被告丙○○對被害人Ａ女為強
    制性交部分，應已逸脫二人原來犯意聯絡之外，超越原來共
    同計畫之範圍，自無庸就該部分之罪負共同正犯之責。
  (二)被告丁○○、丙○○在劫取被害人Ａ女身上金飾後，為變賣
    金飾，於當日上午六點多，由被告丁○○駕車搭載被告丙○
    ○及被害人Ａ女前往梅山中山路梅山分駐所旁邊之銀樓，先
    去查看金飾店是否已經開門，因金飾店尚未開門，被告丁○
    ○乃將自用小客車開到竹崎往梅山路上，靠梅山之加油站等
    候金飾店開門，大約等一、二十分鐘，在七點多時拿金飾去
    變賣，被告丙○○即在等候銀樓營業期間，對被害人Ａ女為
    強制性交行為等情，業據被告丙○○、丁○○於本院審理時
    供述甚明（見本院卷第208至210、213頁），是被告丁○○
    將自用小客車開往前開加油站附近路旁，係為等候銀樓開門
    營業，以變賣金飾，並非為方便被告丙○○為強制性交，而
    將被害人Ａ女載往偏僻之處所，公訴人此部分之認定，尚屬
    無據。
  (三)被害人即證人Ａ女於警詢時供稱：被告丁○○駕車載我返回
    友愛路與保安二路口釋放時，他還跟我說「我不是有意的，
    不管好會不會去報警，我還是要跟妳抱歉，我也是剛被關出
    來的」等語（見警卷第13頁），參以被告丁○○就上開妨害
    自由與強盜部分，與被告丙○○有共同謀議等情觀之，其所
    稱「要跟妳抱歉」之言語，應係指被告丙○○對被害人Ａ女
    性侵害乙事，足見被告丁○○對於被告丙○○強制性交乙事
    ，確在彼等謀議範圍之外無疑；再被害人Ａ女於本院審理時
    固證稱：被告丁○○有阻止被告丙○○對其性侵害，且要被
    告丙○○放被害人Ａ女離去等語（見本院卷第157頁），惟
    被告丙○○於本院審理時則供稱：伊在性侵害被害人時，被
    告丁○○沒有阻止伊等語（見本院213頁），被害人Ａ女與
    被告丙○○對於被告丁○○有無阻止乙情，二人供述不一，
    然參酌被害人Ａ女遭被告丙○○強制性交時，係在被告二人
    等候變賣金飾時，被告丁○○在尚未變賣強盜所得之金飾前
    ，是否會對被告丙○○說放被害人Ａ女離去，尚令人存疑。
    惟退而言之，被告丁○○縱未阻止被告丙○○性侵害Ａ女，
    而被告駕車停放上開加油站附近路旁，係為等候變賣金飾，
    並非予以被告丙○○性侵害Ａ女之助力，業如前所述，再被
    害人Ａ女及被告丙○○於本院審理時，均分別證稱：於Ａ女
    被性侵害時，被告丁○○未在旁幫助等語（見本院卷第157
    、206頁）。足證被告丁○○於被告丙○○性侵害Ａ女時，
    確無在旁給予幫助之行為，要無疑義。
  (四)綜合上情以觀，被告丁○○將所駕駛之自用小客車停放在梅
  　山鄉往竹崎方向之加油站附近路旁，係未等候變賣金飾，並
    非為方便被告丙○○為強制性交Ａ女，始將自用小客車駛往
    偏僻之處，尚難認被告丁○○此行為係幫助被告丙○○強制
    性交之行為。此外，復查無其他積極證據足以證明被告丁○
    ○有幫助強盜強制性交之犯行，被告丁○○此部分之犯罪，
    尚屬不能證明，惟因公訴人認此部分之事實，與被告丁○○
    前開起訴經判決有罪之加重強盜罪間，有結合犯單純一罪之
    關係，爰不另為無罪之諭知，附予明。
據上論斷，應依乙○訴訟法第二百九十九條第一項前段、第三百
條，刑法第二條第一項前段、第二十八條、第三百零二條第一項
、第三百三十條第一項、第三百三十二條第二項第二款、第五十
五條、第四十七條，罰金罰鍰提高標準條例第一條前段，判決如
主文。
本案經檢察官周欣潔到庭執行職務。
中　　華　　民　　國　　94　　年　　6 　　月　  22　　日
                  乙○第一庭審判長法  官  許進國
                                  法  官  游悅晨
                                  法  官  林坤志
上列正本證明與原本無異。
如不服本判決，應於判決送達後十日內，向本院提出上訴狀。
中　　華　　民　　國　　94　　年　　6 　　月　  22　　日
                                  書記官  李銷勳
附錄本判決論罪科刑法條全文：
刑法第三百零二條第一項：
私行拘禁或以其他非法方法，剝奪人之行動自由者，處五年以下
有期徒刑、拘役或三百元以下罰金。
刑法第三百三十條第一項：
犯強盜罪而有第三百二十一條第一項各款情形之一者，處七年以
上有期徒刑。
刑法第三百三十二條第二項第二款：
犯強盜罪而故意殺人者，處死刑或無期徒刑。
犯強盜罪而有下列行為之一者，處死刑、無期徒刑或十年以上有
期徒刑：
一  放火者。
二  強制性交者。
三  擄人勒贖者。
四  使人受重傷者。